臺灣新竹地方法院刑事判決　　　　　　　 94年度訴字第675號
公　訴　人　臺灣新竹地方法院檢察署檢察官
被　　　告　丁○○
　　　　　　丙○○
　　　　　　　　　　　號
　　　　　　乙○○
共　　　同
選任辯護人　喬國偉律師
上列被告因業務過失致死等案件，經檢察官提起公訴（94年度偵
字第1865、1866、1867號），聲請改依協商程序而為判決，本院
判決如下：
    主  文
丁○○從事業務之人，因業務上之過失致人於死，處有期徒刑拾
月。
丙○○從事業務之人，因業務上之過失致人於死，處有期徒刑伍
月，如易科罰金，以佰元（即新臺幣玖佰元）折算壹日。
乙○○從事業務之人，因業務上之過失致人於死，處有期徒刑肆
月，如易科罰金，以佰元（即新臺幣玖佰元）折算壹日。又未
依爆竹煙火管理條例第六條第一項規定申請許可並獲得許可文件
，擅自製造爆竹煙火，處有期徒刑月，如易科罰金，以佰元
（即新臺幣玖佰元）折算壹日。應執行有期徒刑陸月，如易科罰
金，以佰元（即新臺幣玖佰元）折算壹日。緩刑肆年。
    事實及理由
一、犯罪事實：
（一）丁○○前於民國90年間因業務過失致人於死等案件，於94
      年7月11日經本院以93年度勞安訴字第2號判決判處有期徒
      刑6月，緩刑3年確定（不構成累犯）。而丁○○係設在新
      竹縣新豐鄉瑞興村7鄰117號之1之雲光爆竹煙火股份有限
      公司（下稱雲光公司）工廠名義之負責人，對外代表該公
      司執行業務，並綜理對內公司事務之監督、執行及工作場
      所之安全，並與丙○○從事雲光公司上揭業務之實際執行
      。乙○○為雲光公司經理並擔任該公司勞工安全衛生業務
      主管，對內負責公司員工之勞工安全業務，對外代表公司
      接待行政院勞工委員會及新竹縣消防局之安全檢查業務，
      均為雲光公司之實際業務負責人，均為從事業務之人。
（二）丁○○、丙○○明知雲光公司雖經主管機關許可，可依法
      製造爆竹煙火，然需由主管機關審核許可之雲光公司製造
      ，不得以任何名義借予未經主管機關許可之他人擅自製造
      爆竹煙火，且均明知爆竹煙火製造過程極為危險，倘非主
      管機關許可之人員及設備，將有致人員傷亡之虞，並均知
      雲光公司內各作業室及庫房需於主管機關規範範圍內使用
      ，不得由雲光公司或他人挪為他用。又乙○○、辛○○（
      業經本院判決）、戊○○（經本院通緝中）及吳汶樺（為
      另案既判力效力所及，另經臺灣新竹地方法院檢察署檢察
      官為不起訴）、葉榮輝（已歿，另經臺灣新竹地方法院檢
      察署檢察官為不起訴）、許金烏（為另案既判力效力所及
      ，另經不起訴）、庚○○（業經本院判決）均明知未經申
      請主管機關許可，不得擅自製造爆竹煙火，為規避爆竹煙
      火管理條例第6條所定主管機關對於爆竹煙火製造負責人
      等核發許可文件之相關審查，竟分別基於意圖營利之犯意
      ，自民國93年間某日起，以個人名義，分別與雲光公司負
      責人丁○○及丙○○簽訂租約，先後分別向雲光公司承租
      位於新竹縣新豐鄉瑞興村7鄰117之1號工廠廠區內之第1、
      2、9、10號；第3號；第7、8號；第11、12號；第13、15
      號工作室；雲光公司舊辦公室2樓廠房作為製造爆竹煙火
      之場所，而未依爆竹煙火管理條例第6條規定向主管機關
      申請許可並獲得許可文件，以承租合法廠房之方式規避主
      管機關依爆竹煙火管理條例第6條等相關規定對於爆竹煙
      火製造負責人審查等核發許可文件之程序，擅自製造爆竹
      煙火，至93年10月11日上午上揭雲光公司工廠內發生爆炸
      始未繼續製造。
（三）丁○○、丙○○、乙○○、葉榮輝4人均明知依爆竹煙火
      製造業安全衛生設施標準第13條第1項、第22條第1款、第
      2款、同標準第23條第1款規定篩藥作業室，其相互間及與
      其他作業室、庫房等應以擋牆隔離之；篩藥作業室地面應
      加舖木質方格墊板，並經常保持濕潤，篩藥作業使用之器
      具、容器應為銅質、竹質、木質或其他不易發生火花之製
      品，篩藥作業時應以個別篩網分別過篩氧化劑、還原劑；
      氧化劑、還原劑不得同時混合為之。詎丁○○、丙○○2
      人明知雲光公司工廠內第11、12號工作室，未有符合上述
      規定之安全衛生設備，竟仍將該工作室出租予葉榮輝製作
      爆竹煙火、處理篩藥作業，且丁○○、丙○○、乙○○、
      葉榮輝4人亦未對在該工作室從事篩藥工作之蔡麗華施以
      上開監督管理訓練。
（四）嗣於93年10月11日上午10時20分許，蔡麗華單獨1人在前
      開未設有擋牆、地面未舖木質方格墊板，未灑水保持濕潤
      之第11號工作室入口處使用發火性鐵製金屬篩網從事篩藥
      作業時，因有火藥黏結形成較大顆粒未能過篩，乃以手搓
      揉白鐵製金屬篩網，使火藥黏結之顆粒成更細粉末以擠壓
      過篩，而使火藥與篩網之鐵線劇烈摩擦產生靜電火花造成
      篩網上之火藥瞬間燒光產生爆燃；有已配火藥掉落上開未
      舖木質方格墊板，未灑水保持濕潤之第11號工作室地面，
      致火藥因遭蔡麗華踩踏而與水泥地面摩擦產生靜電火花造
      成掉落地面之火藥瞬間燒光產生爆燃。復因蔡麗華當時已
      因從事篩藥工作逾2小時，而全身沾染火藥粉末，致上開
      爆燃產生時，同時引燃蔡麗華沾染全身之火藥，旋即造成
      蔡麗華除著鞋之雙腳腳底外之全身灼傷。蔡麗華隨即自行
      前往距該室較近的19號引線室外，引水沖身，而聞爆趕來
      之葉榮輝，因先將全身灼傷之蔡麗華抱離，亦未能即時滅
      火，使第11號工作室之火勢延燒後引爆該室約20公斤已配
      製之沖天炮火藥，造成該室爆炸，復因該工作室無卸壓面
      ，亦未設擋牆，而波及周圍工作室及庫房，並引發全廠區
      之火災、爆炸，致當日在雲光公司工廠第11、12號工作室
      員工林文鎰及第3號工作室承租人辛○○妻范碧欣均因胸
      部鈍力損傷，當場死亡；第5、6號工作室承租人陳文益全
      身百分之95體表面2度至3度灼傷，經緊急送往新竹縣湖口
      鄉仁慈醫院後，再轉送林口長庚紀念醫院，仍於同年月12
      日不治死亡；至蔡麗華則於同年月25日不治死亡；第5號
      工作室工作人員邱陽新、第6號工作室工作人員王春梅、
      壬○○、鍾雅婷、辛○○受有輕傷（上揭5人均未就過失
      傷害部分提出告訴）及第6號工作室工作人員己○○受有
      膝蓋瘀傷之傷害（業經己○○撤回告訴）。案經被害人林
      文鎰配偶甲○○、被害人陳文益配偶壬○○、被害人己○○訴請及臺灣新竹地方法院檢察署檢察官據報相驗後簽分
      暨自動檢舉偵查後起訴。
二、證據：
（一）被告丁○○、丙○○、乙○○於警詢、偵查中之供述及於
      本院訊問之認罪供述。
（二）告訴人甲○○、壬○○、己○○於偵查中之指述；證人邱
      陽新、王春梅、吳亞蓁、邱曉芳於警詢及偵查中之證述；
      證人何怡和、黃焜豪、周天河於偵查中之證述；證人葉榮
      輝、共同被告辛○○、證人吳汶樺、共同被告庚○○、證
      人許金烏於警詢及偵查中之陳述。
（三）卷附及扣案之新竹縣政府營利事業登記證、新竹縣政府爆
      竹煙火製造許可證、公司執照勞工保險卡、安全衛生技柯
      臨廠輔導申請表、安全衛生自動檢查表、員工教育訓練證
      書、消防防災計畫表、雲光爆竹煙火管理改善計畫書、會
      議資料、行政費用明細、現場圖各1份、爆竹製售物品登
      記簿2份、帳冊、估價單、雲光公司工作室承攬契約各3份
      、員工教育訓練資料、消防安全設備檢修申請表各4份、
      行政院勞工委員會北區勞動檢查所職業災害檢查報告書稿
      1份及臺灣新竹地方法院檢察署檢察官公務聯繫電話紀錄
      表4份、現場照片58幀、臺灣新竹地方法院檢察署相驗屍
      體證明書3份、新竹縣竹北分局處理相驗案件初步調查暨
      報驗書2份、法務部戶役政連結作業系統1份、行政院勞工
      委員會北區勞動檢查所95年2月6日勞北檢職字第09510009
      01號函及所附之勞動檢查紀錄表、新竹縣消防局95年2月
      17日竹縣消預字第0950000470號函及所附消防安全檢查紀
      錄表。
（四）新竹縣政府96年1月5日府授消預字第0950171415號函所附
      之說明（依爆竹煙火管理條例第6條規定，對於製造爆竹
      煙火製作之負責人必須經過審查）、雲光公司換發製造許
      可證核准公文、改善計畫書等相關資料。
（五）雲光公司與告訴人己○○之和解書、告訴人己○○撤回告
      訴狀、本院96年度竹調字第31號調解筆錄、告訴人甲○○
      之收據各1件，被害人蔡麗華之子葉守仁之本院電話紀錄
      表2件。
三、本件經檢察官與被告於審判外達成協商之合意且被告已認罪
    ，其合意內容為：（一）被告丁○○願受科刑範圍為有期徒
    刑10月之宣告。（二）被告丙○○願受科刑範圍為有期徒刑
    5月，如易科罰金以300元（即新臺幣900元）折算1日。（三
    ）乙○○願受科刑範圍：就業務過失致人於死犯行部分為有
    期徒刑4月，如易科罰金以300元（即新臺幣900元）折算1日
    ；違反爆竹煙火管理條例犯行部分為有期徒刑3月，如易科
    罰金以300元（即新臺幣900元）折算1日，應執行有期徒刑
    6月，如易科罰金，以300元（即新臺幣900元）折算1日，緩
    刑4年。並於96年3月22日前捐款新臺幣30,000元予財團法人
    罕見疾病基金會及新臺幣50,000元予財團法人現代婦女教育
    基金會。經查，上開協商合意並無刑事訴訟法第455條之4第
    1項所列情形之一，檢察官聲請改依協商程序而為判決，本
    院爰不經言詞辯論，於協商合意範圍內為協商判決，合予敘
    明。
四、應適用之法條：刑事訴訟法第455條之4第2項、第455條之8
    ，刑法第276條第2項，爆竹煙火管理條例第23條。
五、附記事項：被告乙○○願於96年3月22日前捐款新臺幣30,00
    0元予財團法人罕見疾病基金會（已於96年2月9日支付，有
    臺灣土地銀行入戶電匯申請書影本1紙附於本院卷中）及新
    臺幣50,000元予財團法人現代婦女教育基金會（已於96年3
    月19日支付，有新光銀行匯款申請書影本1紙附於本院卷中
    ）。
六、公訴意旨另以：被告丁○○、丙○○、乙○○分別以上揭業
    務過失行為致告訴人己○○受有膝蓋瘀傷之傷害，因認被告
    3人涉犯刑法第284條第2項前段業務過失致傷罪。惟按告訴
    乃論之罪，告訴人於第一審辯論終結前得撤回其告訴，又告
    訴經撤回者，應諭知不受理之判決，刑事訴訟法第238條第1
    項、第303條第3款定有明文。公訴人認被告3人涉犯之業務
    過失致傷罪，依同法第287條前段之規定，須告訴乃論。茲
    據告訴人己○○具狀撤回其告訴，有撤回告訴狀及本院電話
    紀錄各1件附於本院卷中可按，依照上開說明，本應諭知不
    受理之判決，惟公訴人認此部分與上揭協商成立之業務過失
    致死部分有想像競合之裁判上一罪關係，爰不另為不受理之
    諭知，附此敘明。
七、本案起訴事實業經公訴人於95年8月8日以94年度蒞字第4573
    號補充理由書予以補充，附此指明。
八、本判決除有刑事訴訟法第455條之4第1項第1款、第2款、第4
    款、第6款、第7款所定情形之一，或違反同條第2項規定者
    外，檢察官與被告均不得上訴。
九、如有前項得上訴之情形，得自收受判決送達之日起10日內，
    向本院提出上訴書狀，上訴於第二審法院。
中　　華　　民　　國　　96　　年　　3 　　月　　26　　日
                  刑事第二庭  法　官　方鴻愷
以上正本證明與原本無異。
中　　華　　民　　國　　96　　年　　3 　　月　　27　　日
                              書記官  吳美雲
附錄本案論罪科刑法條：
中華民國刑法第276條
（過失致死罪）
因過失致人於死者，處2年以下有期徒刑、拘役或2千元以下罰金
。
從事業務之人，因業務上之過失犯前項之罪者，處5年以下有期
徒刑或拘役，得併科3千元以下罰金。
